【裁判字號】    97,易,563
【裁判日期】    970625
【裁判案由】    妨害秘密
【裁判全文】
臺灣板橋地方法院刑事判決               97年度易字第563號
公  訴  人  臺灣板橋地方法院檢察署檢察官
被      告  甲○○
選任辯護人  王中平律師
上列被告因妨害祕密案件，經檢察官提起公訴（96年度偵續字第
374 號），本院判決如下：
    主  文
甲○○無罪。
    理  由
一、公訴意旨略以: 甲○○與丙○○原為夫妻關係，並共同居住
    在臺北市○○區○○路63巷4 弄11之6 號4 樓，惟其等於民
    國91年1 月23日離婚，但丙○○尚居住該處仍未搬離時，甲
    ○○竟未經丙○○同意，基於概括犯意，自90年間起，在前
    開住處使用之00000000號電話號碼線路上裝設錄音機，內裝
    錄音帶，因而於同月24日連續無故以錄音竊錄丙○○與鄭敏
    瑜、張國華、陳怡真非公開之電話談話。嗣甲○○與丙○○
    因確認婚姻關係存在訴訟，經臺灣板橋地方法院民事庭以95
    年度婚字第1216六號事件審理中，甲○○委任之代理人於96
    年1 月17日提出前開談話附著之錄音帶及其譯文，並當庭交
    由丙○○之代理人簽收後，丙○○始知悉上情，因認被告犯
    刑法第315條之1妨害秘密罪嫌云云。
二、按，被告未經審判證明有罪確定前，推定其為無罪，犯罪事
    實應依證據認定之，無證據不得認定犯罪事實，刑事訴訟法
    第154 條定有明文。又認定不利於被告之事實，須依積極證
    據，苟積極證據不足為不利於被告事實之認定時，即應為有
    利於被告之認定，更不必有何有利之證據；事實之認定，應
    憑證據，如未能發現相當證據，或證據不足以證明，自不能
    以推測或擬制之方法，為裁判基礎；且認定犯罪事實所憑之
    證據，其為訴訟上之證明，須於通常一般之人均不致有所懷
    疑，而得確信其為真實之程度者，始得據為有罪之認定，倘
    其證明尚未達到此一程度，而有合理之懷疑存在時，自應為
    無罪之認定；最高法院30年上字第816 號、40年台上字第86
    號及76年台上字第4986號判例意旨可資參照。
三、本件公訴人認被告涉有於上揭時地無故以錄音設備竊聽告訴
    人非公開之言論或談話之犯行，無非以(1)被告自承有在其上
    開住處裝設電話錄音機；(2)證人即告訴人丙○○之證詞；(3)
    卷附告訴人之電話談話錄音帶及譯文為其論罪依據。
四、訊據被告固不否認有為電話錄音之事實，但堅詞否認係竊錄
    ，辯稱: 伊做電話錄音的目是為了保護家人，因當時家中常
    有不明討債人士來電，擔心家人在電話中會被恐嚇。伊做電
    話錄音雖沒有告訴告訴人，但錄音設備就放在電話旁邊，她
    可以清楚的看到，所以她應該知道伊在做電話錄音等語。是
    本件爭點在於被告是否在告訴人不知情下，對兩人上開原住
    處所使用之00000000號電話為竊錄？經查:
  (一)告訴人丙○○雖否認其使用系爭電話時，知悉被告對系爭電
    話做錄音之行為，然卷附被告於偵查中庭呈之系爭電話錄音
    帶19捲，經臺灣板橋地方法院檢察署檢察官責令檢察事務官
    勘驗後，發現在第7 捲A 面中間處告訴人與第3 人鄭敏倩
    之通話中，有1 段對話為: 「告訴人: 『如果妳方便打電話
    ，妳再打給我，打我大哥大，不要打家裡，我們家裡有錄音
    』，敏倩: 『真的還假的？』、告訴人: 『阿展啊』，敏倩
    : 『阿展用的... 』，告訴人: 『阿展啊，吃飽太閒啊』」
    等語（見96年度偵字第7560號卷第7 頁）；在第10捲A 面
    最後處告訴人與第3 人世雄之通話中，有一段對話為: 「告
    訴人: 『我跟你講，這個月我老公吵得很厲害，唉，吵來吵
    去，疑神疑鬼的啊，然後電話啊，現在電話都有錄音，真的
    啊，這個喔』，世雄：『幹嘛要這樣？』，告訴人：『對啊
    ，我的大哥大，他也把我查說為什麼電話那麼少，反正，他
    就是懷疑東，懷疑西的啦』」等語（見上開卷宗第8 頁）。
    而從上開電話對話內容譯文觀之，告訴人對被告就系爭電話
    做錄音乙節，實難諉為不知。
  (二)又告訴人丙○○固於本院審理時具結到庭證稱: 「（辯護人
    問：你之前陳述民事庭提出的是91年1 月24日之錄音譯文，
    為何知道被告從89年底就開始竊錄？）是我在提出告訴後，
    我在偵查庭時，看到被告拿出19捲錄音帶，我才知道被告從
    89 年 底就竊錄我的談話」、「（辯護人問：從這19捲錄音
    帶如何得知錄音的起點是89年底？）因為在89年底時，有一
    次我在擦地板的時候，在床底下發現錄音機，我才知道被竊
    錄。那時我知道之後，我即很激動的質問被告，被告有發誓
    不再錄音」等語；且於辯護人進一步詢問是否知悉被告就系
    爭電話做錄音及前開(一)所示錄音譯文詳情時，答稱：「（辯
    護人問：之後被告是否有再錄音？）據我所知是沒有」、「
    （辯護人問：你如何確認沒有錄音？）因為我在床底下沒有
    再看到那台錄音機」、「（辯護人問：為何你曾在電話中跟
    鄭敏倩及朋友世雄說，家中電話有錄音？）因為我在電話中
    ，我會跟他們聊金錢的事，我不想讓被告知道」、「（辯護
    人問：剛才你說，據你所知沒有錄音，為何還告知家中電話
    有錄音？）我只是要他們知道，被告曾經有偷錄音的行為」
    等語。但參諸告訴人於偵查中對檢察官質問為何會對鄭敏倩
    說『我們家裡有錄音』時，其卻證稱：「因為甲○○是搞電
    子的，我怕他又偷錄音」等語（見96年度偵續字第374 號卷
    宗第14頁），可知告訴人對為何在電話中曾表示: 『我們家
    裡有錄音』等詞，前後所述已有不符。再從上開電話錄音譯
    文中顯示告訴人尚且要求第3 人鄭敏倩打其大哥大電話給她
    ，不要打家裡系爭電話等語，足見告訴人應非只是向第3 人
    鄭敏倩及世雄抱怨曾於不知情下遭被告竊錄電話談話或僅是
    懷疑被告就系爭電話為錄音，而是確知其於與第3 人鄭敏倩
    及世雄以系爭電話通話時，被告正在做電話錄音行為。
  (三)至系爭電話錄音帶第12-1、12-2捲錄音內容有關91年1 月24
    日告訴人在電話中與第3 人敏瑜、國華、怡真談及離婚過程
    及心境之譯文中雖有「敏瑜: 『有沒有錄音？』，告訴人：
    『沒有啊，要錄就錄，有什麼關係』」等語，及可從當日錄
    音對話中發現告訴人向第3 人暢談其離婚後心境實際上是愉
    悅的等事實（見96年度他字第1367號卷宗第10至18頁），但
    觀諸當日電話譯文中有: 「怡真: 『那他為什麼？阿展為什
    麼會想的那麼？』，敏佳：『（笑）這個要見面才能說』，
    怡真: 『他知道你的事情哦？』，敏佳: 『沒有啦，（語氣
    突然大聲）妳不要亂講啦』」等語（見上開卷宗第14頁），
    則發現告訴人在談及離婚原因時是有所保留，且認為有些內
    容不宜在電話中討論。由上可知，當日告訴人對第3 人敏瑜
    問及有無錄音時告訴人之回應，重點應在『要錄就錄，有什
    麼關係』，而非『沒有』，亦即告訴人當日以系爭電話與第
    3 人通話時，並非不知被告有對系爭電話為錄音，而係認為
    縱使被告事後得知上開電話對談內容亦無所謂。
  (四)另證人即兩造之女乙○○在偵查中雖證稱: 我對我家客廳電
    話機旁是否有錄音機沒有什麼印象等語（見96年度偵續字第
    374 號卷宗第59頁），惟證人乙○○為上開證述時點距91年
    1 月間已相隔5 年多，其記憶難免因時間經過而印象模糊，
    尚難遽此即推論被告所辯錄音設備就放在電話旁邊，她（告
    訴人）可以清楚的看到乙節不實。
  (五)末佐以被告就系爭電話做錄音後，即使其中91年1 月24日之
    錄音內容涉及有關告訴人自述離婚後之實際心境，但在告訴
    人於95年間以無離婚之意思為由對其提起確認婚姻關係存在
    前，被告從未提出系爭電話錄音內容向告訴人有任何之要求
    或主張，足見被告就系爭電話錄音之目的，應非針對告訴人
    而為，益徵被告上開辯解非全然不可採信。
五、綜上，本件依調查所得證據，其證明程度仍未達於可排除合
    理之懷疑而形成被告有罪之法律上確信之程度，循據前開之
    說明，並基於「罪證有疑，利於被告」之刑事訴訟原則，本
    院認被告之犯罪尚屬不能證明，應為被告無罪之諭知。
據上論斷，應依刑事訴訟法第301 條第1項，判決如主文。
本案經檢察官陳伯均到庭執行職務。
中    華    民    國    97    年    6     月    25     日
                  刑事第六庭        法  官  古秋菊
以上正本證明與原本無異。
如不服本判決，應於送達後10日內，向本院提出上訴狀（上訴書
狀應敘述具體理由）。
                                    書記官  陳永訓
中    華    民    國    97    年    6     月    25    日


司法院資訊處製作；財團法人民間司法改革基金會備份。
